【裁判字號】    97,家聲,38
【裁判日期】    970515
【裁判案由】    指定遺囑執行人
【裁判全文】
臺灣彰化地方法院民事裁定  97年度家聲字第38號
聲  請  人  內政部彰化老人養護中心
法定代理人  甲○○
送達代收人
兼  代理人  丁○○
關  係  人  乙○○○
上列聲請人聲請指定遺囑人事件，本院裁定如下：
    主  文
指定乙○○○（民國○○年○○月○○日生）為遺囑人丙○○（女、民
國1年11月11日出生、生前最後住所：彰化市○○里○○路1號、
身分證統一編號：Ｚ000000000號、民國97年1月9日死亡）之遺囑
執行人。
聲請程序費用新台幣壹仟元由遺囑人之遺產負擔。
    理  由
一、本件聲請意旨略以：茲因已故丙○○女士留存於本中心代管
    之彰化光復路郵局郵政存簿儲金簿，截至民國（下同）97年
    2月27日止尚餘新台幣（下同）215,558元（其中含本中心誤
    存入許姓院民2月份零用金3000元）。丙○○女士於97年1月
    9日亡故，其遺留本中心遺產多來自於政府每月發放零用金
    或補助金之遺留款。依其代筆遺囑意旨：「一、喪葬事務交
    由乙○○○女士處理，二、留存內政部彰化老人養護中心有
    關遺產用於處理善後，如有餘款全部贈與乙○○○女士。」
    其喪葬事務以如其遺囑由乙○○○領回遺體自行處理，惟遺
    留本中心之遺款因其預立之代筆遺囑未依民法第1209條指定
    遺囑執行人或委託他人指定之，亦無法由丙○○女士進本中
    心時所檢附之資料得知渠是否有其他法定繼承人之有無，未
    能依法召開親屬會議選定之。另本中心於97年2月27日誤將
    本中心院民許僅鵲女士2月份零用金3000元溢存入丙○○女
    士之帳戶，經本中心與乙○○○（丙○○女士之女）聯繫，
    渠表示同意俟法院裁定指定遺囑執行人後，將溢領款繳回本
    中心。茲檢具遺產清冊、代筆遺囑影本、郵政存簿儲金簿影
    本、戶口名簿影本、除戶謄本、死亡證明書、繼承系統表、
    相關親屬之戶籍謄本、本中心誤存入許姓院民2月份零用金
    相關資料、公費養護相關文件影本，依法聲請指定遺囑執行
    人等語。
二、按代筆遺囑，由遺囑人指定三人以上之見證人，由遺囑人口
    述遺囑意旨，使見證人中之一人筆記、宣讀、講解，經遺囑
    人認可後，記明年、月、日及代筆人之姓名，由見證人全體
    及遺囑人同行簽名，遺囑人不能簽名者，應按指印代之，民
    法第1194條定有明文。又依民法第1199條之規定，遺囑，自
    遺囑人死亡時，發生效力。查：遺囑人於97年1月9日死亡，
    其於生前立有代筆遺囑一份，由謝萬全、簡志銘、陳叔文為
    見證人，並由謝萬全據實做成筆記，且經遺囑人同意簽名按
    指印其上等情，業據聲請人提出遺產清冊、代筆遺囑影本、
    郵政存簿儲金簿影本、戶口名簿影本、除戶謄本、死亡證明
    書、繼承系統表、相關親屬之戶籍謄本、本中心誤存入許姓
    院民2月份零用金相關資料、公費養護相關文件影本為證，
    堪認聲請人之主張為真實。
三、次按遺囑未指定遺囑執行人，並未委託他人指定者，得由親
    屬會議選定之，不能由親屬會議選定時，得由利害關係人聲
    請法院指定之，民法第1211條定有明文。本件遺囑未指定遺
    囑執行人，而遺囑人膝下僅餘一女，並無其他直系血親尊親
    屬、三親等內旁系血親尊親屬、四親等內之同輩血親，該遺
    囑亦未指定遺囑執行人，復無從召開親屬會議另行指定遺囑
    執行人，而聲請人既為遺囑人生前之安養機關及遺物保管人
    ，聲請人自為利害關係人，則聲請人聲請本院為遺囑人指定
    遺囑執行人，於法有據，應予准許。又本院審酌乙○○○為
    遺囑人之繼承人，復為本件遺囑之受遺贈人，爰指定乙○○
    ○為其遺囑執行人。
四、依非訟事件法第157條裁定如主文。
中    華    民    國    97    年    5    月    15    日
                    家事法庭    法  官  王美惠
以上正本係照原本作成。
如對本裁定抗告須於裁定送達後10日內向本院提出抗告狀。
                                書記官  田慧賢
中    華    民    國    97    年    5    月    15    日


司法院資訊處製作；財團法人民間司法改革基金會備份。
